臺灣板橋地方法院刑事判決　　　　　　　99年度訴字第3534號
公　訴　人　臺灣板橋地方法院檢察署檢察官
被　　　告　莊文翔
上列被告因違反毒品危害防制條例案件，經檢察官提起公訴（99
年度毒偵字第5957號），本院判決如下：
    主  文
莊文翔施用第一級毒品，處有期徒刑捌月。又施用第二級毒品，
處有期徒刑肆月，扣案之甲基安非他命壹包（驗餘淨重零點柒捌
壹捌公克）沒收銷燬。應執行有期徒刑拾壹月，扣案之甲基安非
他命壹包（驗餘淨重零點柒捌壹捌公克）沒收銷燬。
    事  實
一、莊文翔前因施用毒品案件，經臺灣臺北地方法院裁定送觀察
    、勒戒後，認無繼續施用毒品之傾向，於民國98年6 月29日
    執行完畢釋放。詎仍不知悔改，於觀察、勒戒執行完畢釋放
    後5 年內，復基於施用第一級毒品海洛因及第二級毒品甲基
    安非他命之各別犯意，於99年7 月22日22時20分許至23時25
    分許間為警採尿時回溯26小時（起訴書誤載為96小時）內之
    某時（不含警力拘束期間），在不詳地點施用第一級毒品海
    洛因1 次；另於99年7 月21日晚間某時，在臺北市○○○路
    「錢櫃KTV 」某包廂內，以將甲基安非他命置於玻璃球內燒
    烤後吸食煙霧之方式，施用第二級毒品甲基安非他命1 次。
    嗣於99年7 月22日21時30分許，經警持本院核發之搜索票至
    莊文翔位於臺北縣永和市（現改制為新北市永和區○○○路
    151 號5 樓居所搜索而查獲，並扣得其所有之甲基安非他命
    1 包（驗前淨重0.782 公克，驗餘淨重0.7818公克）。
二、案經臺北市政府警察局內湖分局移請臺灣板橋地方法院檢察
    署檢察官偵查起訴。
    理  由
一、訊據被告莊文翔對曾於上開時、地施用甲基安非他命之犯行
    坦承不諱，惟矢口否認有何施用海洛因之犯行，辯稱：伊沒
    有施用海洛因，也想不出來為什麼伊的尿液有嗎啡陽性反應
    ，可能是賣伊安非他命的人把海洛因摻在裡面，或伊施用安
    非他命所使用的玻璃球內殘留海洛因，因為該玻璃球是伊朋
    友的云云。經查：
  (一)程序方面：
    卷附台灣尖端先進生技醫藥股份有限公司99年8 月6 日濫用
    藥物檢驗報告、臺北市政府警察局偵辦毒品案件尿液檢體委
    驗單、交通部民用航空局航空醫務中心99年8 月6 日航藥鑑
    字第0995015 號毒品鑑定書各1 份，均屬被告以外之人於審
    判外之書面陳述，而公訴人及被告就上開書面陳述，於本院
    調查證據時知有刑事訴訟法第159 條第1 項不得為證據之情
    形，均未於言詞辯論終結前聲明異議，視為同意作為證據，
    本院審酌該等書面陳述作成之情形均屬正常，並無何不當之
    情形，且與待證事實相關，認適當作為證據，故上開書面陳
    述依刑事訴訟法第159 條之5 之規定，均具有證據能力。
  (二)實體方面：
  1.施用甲基安非他命部分：被告於上開時、地施用甲基安非他
    命1 次之事實，業據其坦承不諱，且被告於99年7 月22日為
    警查獲後所採集之尿液，經送請台灣尖端先進生技醫藥股份
    有限公司檢驗之結果，呈甲基安非他命之陽性反應，有該公
    司99年8 月6 日濫用藥物檢驗報告、臺北市政府警察局偵辦
    毒品案件尿液檢體委驗單各1 份（見偵卷第69、71頁）在卷
    可憑，又扣案之白色透明結晶1 包（驗前淨重0.782 公克，
    驗餘淨重0.7818公克）送驗結果，確為第二級毒品甲基安非
    他命無誤，有交通部民用航空局航空醫務中心99年8 月6 日
    航藥鑑字第0995015 號毒品鑑定書1 份（見偵卷第66頁）附
    卷可稽，足認被告上開自白與事實相符，其施用第二級毒品
    甲基安非他命之犯行洵堪認定。
  2.施用海洛因部分：被告雖否認曾施用海洛因，並以前詞置辯
    ，惟按尿液檢驗結果之正確性受到諸多因素之影響，如檢體
    簽收、處理、分析、文件處理及各檢驗單位所訂定之CUTOFF
    VALUE （閾值）不同等，均會影響到最後結果之判讀，目前
    尿液中煙毒之檢驗方法分述如下：一般實驗室接到尿液煙毒
    檢驗申請時，第一步驟為利用免疫分析法做初步篩檢，如篩
    檢濃度小於CUTOFFVALUE 即判讀為陰性反應；如篩檢濃度大
    於CUTOFFVALUE ，則必須進一步做確認試驗，確認試驗方法
    之原理須異於篩檢方法之原理，確認試驗方法目前國內常用
    的方法計有免疫學分析法、TOXI-LAB（毒物層析法）、GC（
    氣體色層分析法）、GC/MS （氣相層析質譜儀分析法），依
    各實驗單位設備不同，選用方法而有不同，其精密度依次為
    GC/MS 優於GC優於TOXI-LAB。再者，所謂「氣相層析質譜儀
    」包括「氣相層析儀」及「質譜儀」2 部分，在「氣相層析
    儀」部分，其方法為將物質氣化後，再經分析管分離，由於
    各種物質之沸點及對管柱之吸附力不同，在經過檢測器（de
    tector）測定後，表現出不同的滯留時間（retension time
    ），利用滯留時間來判定是何種物質；而「質譜儀」部分為
    檢測器，能將物質撞擊成碎片，記錄其質譜圖，因每個化合
    物之鍵結能力不同，故不同之物質會有其特定之質譜圖，在
    物質之判斷上有若指紋鑑定，因此，理論上如果扣除人為因
    素（例如檢體之間的污染）不予列計者，氣相層析質譜儀之
    精確度接近百分之百，有行政院退輔會榮民總醫院83年3 月
    3 日函覆澎湖地方法院（83）北總內字第185 號函可參。查
    被告於99年7 月22日22時20分許至23時25分許間曾為警採尿
    ，該尿液瓶係由被告親自清洗後注入尿液並捺印封緘，此據
    被告於警詢時供述明確（見偵卷第24頁），嗣被告尿液經警
    送請台灣尖端先進生技醫藥股份有限公司分別以酵素免疫分
    析法及氣相層析質譜儀分析法交互檢驗，檢出其尿液確呈嗎
    啡陽性反應（海洛因在人體內代謝成嗎啡），且濃度為872
    ng/ml （閾值為300ng/ml），有上開濫用藥物檢驗報告、臺
    北市政府警察局偵辦毒品案件尿液檢體委驗單各1 份在卷可
    佐。揆諸前揭說明，本件既無任何證據證明有何人為因素導
    致氣相層析質譜儀分析法檢驗結果有誤，在排除偽陽性反應
    產生可能之情形下，足資認定被告確曾於如犯罪事實欄所示
    時、地施用第一級毒品海洛因1 次無疑（起訴書將被告上開
    施用第一級毒品海洛因之時間誤載為「為警採尿時回溯96小
    時內某時」，業經公訴人於本院準備程序及審理時更正為如
    事實欄所示時間），被告僅空言辯稱並無施用海洛因之行為
    ，卻未曾提出其所指賣家（販賣甲基安非他命給被告之人）
    、朋友（將玻璃球借給被告施用甲基安非他命之人）之年籍
    資料或其他有利之證據供本院調查，其所辯自不足採。綜上
    所述，本件事證明確，被告施用第一級毒品海洛因之犯行亦
    堪認定。
二、按海洛因、甲基安非他命分別為毒品危害防制條例第2 條第
    2 項第1 款、第2 款所稱之第一、二級毒品，不得施用、持
    有。次按，犯毒品危害防制條例第10條施用第一級、第二級
    毒品之罪者，檢察官應聲請法院裁定，令被告入勒戒處所觀
    察、勒戒，經觀察、勒戒後，檢察官依據勒戒處所之陳報，
    認受觀察、勒戒人無繼續施用毒品傾向者，應即釋放，並為
    不起訴之處分；認受觀察、勒戒人有繼續施用毒品之傾向者
    ，檢察官應聲請法院裁定令入戒治處所強制戒治，其期間為
    6 個月以上，至無繼續強制戒治之必要為止，但最長不得逾
    1 年，強制戒治期滿，應即釋放，由檢察官為不起訴之處分
    。觀察、勒戒或強制戒治執行完畢釋放後，5 年內再犯第10
    條之罪者，應依一般刑事訴訟程序予以起訴論罪科刑，此觀
    諸毒品危害防制條例第20條第1 項、第2 項、第23條第1 項
    、第2 項規定自明。被告既有如犯罪事實欄所示觀察、勒戒
    之前科，有臺灣高等法院被告前案紀錄表1 份在卷可考，其
    於觀察、勒戒執行完畢釋放後5 年內，再犯本件施用毒品案
    件，依前述規定自應予以起訴論罪科刑。是核被告所為，係
    犯毒品危害防制條例第10條第1 項、第2 項之施用第一、二
    級毒品罪。其持有第一、二級毒品之低度行為，應分別為施
    用第一、二級毒品之高度行為所吸收，不另論罪。被告所犯
    上開2 罪間，犯意各別，罪名不同，應分論併罰。爰審酌被
    告經觀察、勒戒後，仍未能戒絕毒癮，顯見其戒絕毒癮之意
    念非堅，惟念其於犯罪後已坦承施用第二級毒品之犯行，且
    施用毒品行為，乃屬對自身健康之戕害行為，及其犯罪動機
    、目的、手段等一切情狀，分別量處如主文所示之刑，並定
    應執行之刑，以資懲儆。扣案之白色透明結晶1 包（驗前淨
    重0.782 公克，驗餘淨重0.7818公克），經檢驗結果為甲基
    安非他命，已如前述，且係被告所有供其施用後剩餘之物，
    業據被告於警、偵訊及本院審理時自承在卷，應依毒品危害
    防制條例第18條第1 項前段規定，予以沒收銷燬之，至鑑驗
    耗損之毒品因已滅失，自無庸宣告沒收銷燬。另扣案之分裝
    袋86只及電子磅秤2 台等物，被告於警詢及本院審理時均供
    稱係用以盛裝裝飾品、秤量貴金屬所用，與其施用毒品之犯
    行無關等語（見偵卷第19頁、本院100 年2 月10日審判筆錄
    ），公訴人亦未舉證證明該等物品與被告本件施用毒品之犯
    行有何關連，爰不予宣告沒收，併此敘明。
據上論斷，應依刑事訴訟法第299 條第1 項前段，毒品危害防制
條例第10條第1 項、第2 項、第18條第1 項前段，刑法第11條、
第51條第5 款，判決如主文。
本案經檢察官陳怡親到庭執行職務。
中    華    民    國   100    年    2     月    25    日
                  刑事第十八庭  審判長法  官  楊仲農
                                      法  官  謝梨敏
                                      法  官  楊筑婷
以上證明與原本無異。
如不服本判決，應於判決送達後10日內敘明上訴理由，向本院提
出上訴狀（應附繕本），上訴於臺灣高等法院。其未敘述上訴理
由者，應於上訴期間屆滿後20日內向本院補提理由書「切勿逕送
上級法院」。
                                      書記官  傅淑芳
中    華    民    國   100    年    2     月    25    日
附錄本判決之論罪法條：
毒品危害防制條例第10條
施用第一級毒品者，處6 月以上5 年以下有期徒刑。
施用第二級毒品者，處3 年以下有期徒刑。